【裁判字號】    92,台上,2933
【裁判日期】    920529
【裁判案由】    違反毒品危害防制條例
【裁判全文】
最高法院刑事判決                              九十二年度台上字第二九三三號
    上訴人  台灣高等法院台中分院檢察署檢察官
    被  告  甲○○
右上訴人因被告違反毒品危害防制條例案件，不服台灣高等法院台中分院中華民國九
十一年十二月十日第二審更審判決︵九十一年度上重更(二)字第八號，起訴案號：台灣
台中地方法院檢察署八十八年度偵字第二二三０八號︶，提起上訴，本院判決如左：
    主  文
原判決關於販賣第一級毒品、販賣第二級毒品、意圖販賣而持有第一級毒品部分均撤
銷，發回台灣高等法院台中分院。
    理  由
本件原判決以公訴意旨略以：被告甲○○於：一、民國八十八年八月初，在彰化縣花
壇鄉永春村販賣第一級毒品海洛因、第二級毒品安非他命各一包予董進忠；並在台中
縣梧棲鎮○○路○段九七三號二樓租住處，販賣安非他命一包予游枝道、林嘉章。二
、八十八年八月二十六日，在上開租住處販賣海洛因、安非他命各一包予董進忠。三
、八十八年八月二十七日，在前述租住處販賣海洛因三小包、安非他命二小包予董進
忠；販賣海洛因一小包、安非他命三小包予林嘉章、游枝道。四、八十八年八月二十
七日十七時三十分許，在台中縣梧棲鎮○○路○段九七五號四樓查扣被告意圖供販賣
而持有之海洛因十八包等情。因認被告涉犯毒品危害防制條例第四條第一項之販賣第
一級毒品、第二項之販賣第二級毒品、第五條第一項之意圖販賣而持有第一級毒品罪
嫌云云。經審理結果，認犯罪不能證明，乃撤銷第一審不當之科刑判決，改判諭知被
告上開被訴部分均無罪，固非無見。
惟查：(一)、原判決係以董進忠之供詞前後不符，因認董進忠所稱有向被告購買海洛因
、安非他命之供詞，不足為被告不利之認定，為其主要之論據。然董進忠於警訊指稱
向被告購買毒品共二次，第一次於八十八年八月初下午十時許，在伊先前住處彰化縣
花壇鄉永春村交易，第二次交易在八十八年八月二十六日晚上二十時許，前往被告台
中縣梧棲鎮○○里○○路九七三號二樓住處交易，二次所購買之毒品重量均為約一錢
之安非他命，價錢新台幣︵下同︶四千元，及重約一錢之毒品海洛因，價錢七千元，
二次購買安非他命、海洛因之重量、價錢均相同︵見偵查卷第四十四、四十五頁︶；
雖於檢察官偵訊時，初供稱﹁警員於八十八年八月二十七日十七時三十分許，在我與
陳秀鳳同居處查獲之海洛因三小包、安非他命二小包，是我與甲○○合買，回來後，
甲○○放在我處，只供自己吸用﹂︵見偵查卷第九十七頁反面︶；但經檢察官訊以﹁
為何陳秀鳳也說毒品是你向甲○○購買的？﹂，則答稱﹁對啦，沒錯，是甲○○先買
回來，我再向他購買，沒錯，這是實情，被查扣海洛因二十一包中，有三包是我的，
其餘是甲○○寄放的，另外安非他命也是向甲○○買的﹂︵見偵查卷第九十八頁正反
面︶；於原審復稱﹁警訊筆錄正確，之前買過一次，八十八年八月初晚上十點左右，
在我租住處花壇鄉永春村交易的，我打電話給甲○○，他拿毒品過來，我當時買了七
千元，有一錢海洛因，安非他命我買四千元一錢﹂︵見上重更(二)審卷第一四七頁︶；
核與證人陳秀鳳於警訊所稱﹁警員查獲之毒品來源，是董進忠向甲○○購買的﹂情節
相符︵見偵查卷第四十七頁︶。雖陳秀鳳嗣於原審曾供稱﹁警訊時並無說毒品是向甲
○○買的，查扣的毒品是和甲○○之連襟﹃阿鑫﹄︵即許維申︶一起去買的﹂︵見上
重更(二)審卷第八十九頁、第九十一頁︶；但隨後又改稱﹁甲○○之連襟就是許維申，
我當時因認為我與許維申都已經戒治了，所以就推到許維申身上，說查獲之毒品是與
許維申合買﹂︵見上重更(二)審卷第二０八頁︶。且董進忠亦稱﹁我不認識甲○○之連
襟﹃阿鑫﹄，陳秀鳳所稱查獲之毒品來源是和甲○○之連襟合買乙節，並不正確﹂︵
見上重更(二)審卷第一四八、一四九頁︶。足見董進忠於警訊、檢察官偵訊、原審上重
更(二)審中，均一再指稱有向被告購買毒品海洛因、安非他命，核與陳秀鳳於警訊所述
相符。則陳秀鳳嗣後一度所稱警員查獲之毒品是與被告之連襟﹁阿鑫﹂︵許維申︶所
合買云云，似屬迴護被告之詞？應無可取，原審未釐清真相，遽以董進忠前後所供不
符，且與陳秀鳳所述相齟齬，而認不足採，尚嫌速斷，自有未合。(二)、依常情而言，
有吸食毒品或販賣毒品者，始會將所吸食或販賣之部分毒品無償轉讓與他人，若既無
吸食，亦無販賣，則無特地購買毒品而後轉讓他人之理。被告於警訊供稱其無施用第
一級毒品海洛因及施用第二級毒品安非他命︵見偵查卷第四十一頁︶。而被告連續無
償轉讓毒品給林嘉章、游枝道施用之犯行，已經原審判處罪刑確定，被告所稱自己無
施用毒品如果屬實，何以有毒品供無償轉讓給林嘉章、游枝道施用？原判決之論斷與
經驗法則非無違背。(三)、警員查獲被告、董進忠、陳秀鳳之建物，係在台中縣梧棲鎮
○○路○段九七五、九七七、九七九、九八一號連棟透天樓房後面之違章樓房，業經
原審勘驗明確，有勘驗筆錄、現場圖、照片五張可憑︵見上重更(二)審卷第二七四至二
七九頁︶，上開違章樓房，為住於大智路一段九七三號之蔡天財所建，未編門牌，承
租上開違章房屋之人，如要設籍於該地，則以蔡天財所有建物門牌台中縣梧棲鎮○○
路○段九七三號住址為戶籍，承租戶對外亦以梧棲鎮○○路○段九七三號為通訊住址
，亦經蔡天財證述明確︵見上重更(二)審卷第二七五頁正反面︶。是本件有關被告或證
人之供述，關於該建物之供述，或為大智路一段九七七號、或九七五號、或九七三號
，均係指上開未編門牌之違章樓房；另警員之偵查報告︵見偵查卷第二十九頁︶，謂
在大智路一段九七三號二樓查獲被告等六人，在大智路一段九七五號四樓查獲董進忠
、陳秀鳳，並發現有毒品等物，所稱大智路一段九七七號、九七五號即係上開違章樓
房。又警員於八十八年八月二十七日十七時三十分許，在上開一段九七五號四樓查獲
海洛因共二十一小包、安非他命二小包︵見偵查卷第三十六頁正反面︶，該四樓乃被
告之母向房東蔡天財所承租，已據蔡天財證述屬實︵見上重更(二)審卷第二七五頁︶，
而該處除游枝道居住外，尚有董進忠、陳秀鳳居住，亦經游枝道陳述在卷︵見偵查卷
第五十四頁正反面︶，核與董進忠、陳秀鳳所述相符︵見偵查卷第四十五頁反面、第
四十七頁反面︶。陳秀鳳於警訊稱警員在該處查獲之海洛因及安非他命係被告於八十
八年八月二十七日上午四、五時左右所寄放︵見偵查卷第四十七頁反面︶，嗣於原審
亦再供稱﹁警員在該處查獲之海洛因及安非他命係被告所寄放﹂︵見上重更(二)審卷第
二０八頁︶；核與董進忠於警訊所稱﹁摻有海洛因之香煙一支是我所有，而安非他命
二包及海洛因二十一包毒品是綽號﹃大胖﹄之甲○○所有，交予我寄放在我住處房間
內枕頭下，我有施用安非他命及海洛因毒品﹂︵見偵查卷第四十四頁︶。董進忠於檢
察官偵訊及原審亦均稱該等毒品為被告所寄放，但供自己施用而已︵見偵查卷第九十
七頁反面、第九十八頁、原審上重更(二)審卷第一八五頁︶。究竟該查獲之毒品海洛因
、安非他命是否確為被告所寄放？如屬被告所有，是否被告意圖販賣而持有或被告販
賣後所剩餘？原審未說明董進忠、陳秀鳳之上述供詞何以不足採之理由，自有理由不
備之違法。檢察官上訴指摘原判決不當，非無理由，應認原判決關於販賣第一級毒品
、販賣第二級毒品、意圖販賣而持有第一級毒品部分，仍有撤銷發回更審之原因。
據上論結，應依刑事訴訟法第三百九十七條、第四百零一條，判決如主文。
中      華      民      國    九十二    年      五      月    二十九    日
                              最高法院刑事第九庭
                                  審判長法官  陳  炳  煌
                                        法官  陳  正  庸
                                        法官  韓  金  秀
                                        法官  吳  信  銘
                                        法官  徐  文  亮
      右正本證明與原本無異
                                              書  記  官
中      華      民      國    九十二    年      六      月      二      日


司法院資訊處製作；財團法人民間司法改革基金會備份。
